最  高  行  政  法  院  裁  定
111年度上字第644號
上  訴  人  全興避震器股份有限公司


代  表  人  吳慶樹              
訴訟代理人  謝國允  律師
被 上訴 人  新竹縣政府                                  

代  表  人  楊文科              
上列當事人間水污染防治法事件，上訴人對於中華民國111年6月
23日臺北高等行政法院110年度訴字第1116號判決，提起上訴，
本院裁定如下：
    主  文
上訴駁回。
上訴審訴訟費用由上訴人負擔。
    理  由
一、按對於高等行政法院判決之上訴，非以其違背法令為理由，
    不得為之，行政訴訟法第242條定有明文。依同法第243條第
    1項規定，判決不適用法規或適用不當者，為違背法令；而
    判決有同法條第2項所列各款情形之一者，為當然違背法令
    。是當事人對於高等行政法院判決上訴，如依行政訴訟法第
    243條第1項規定，以高等行政法院判決有不適用法規或適用
    不當為理由時，其上訴狀或理由書應有具體之指摘，並揭示
    該法規之條項或其內容；若係成文法以外之法則，應揭示該
    法則之旨趣；倘為司法院大法官解釋，則應揭示該解釋之字
    號或其內容。如以行政訴訟法第243條第2項所列各款情形為
    理由時，其上訴狀或理由書，應揭示合於該條項各款之事實
    。上訴狀或理由書如未依此項方法表明，或其所表明者與上
    開法條規定不合時，即難認為已對高等行政法院判決之違背
    法令有具體之指摘，其上訴自難認為合法。
二、上訴人在新竹縣○○鄉○○路00號設廠從事電鍍業，為新竹工業
    區服務中心核准納管之事業，並領有被上訴人核發水污染防
    治措施計畫許可文件（證號：竹縣環排許字第00507-03號）
    。嗣被上訴人所屬環境保護局（下稱環保局）於民國108年1
    0月31日下午2時25分至4時30分派員前往稽查，發現該廠逕
    流廢水放流口RD01有廢（污）水排放至新竹工業區雨水下水
    道後進入茄苳溪（原判決誤植為茄冬溪)，經採樣送驗結果
    為六價鉻5.72㎎/L、總鉻6.79㎎/L，未符合放流水標準所定限
    值（電鍍業：六價鉻0.5㎎/L、總鉻2.0㎎/L），被上訴人認上
    訴人違反水污染防治法（下稱水污法）第7條第1項規定，依
    同法第40條第1項及行為時違反水污染防治法罰鍰額度裁罰
    準則（下稱裁罰準則）第2條、第3條及附表3、附表8等規定
    ，以110年2月26日府授環水字第1108651669號函附裁處書（
    下稱原處分），裁處罰鍰新臺幣（下同）228萬元，並限期
    於109年7月25日前完成改善（經被上訴人於111年2月15日複
    查確認），及處環境講習2小時（已於110年10月26日接受環
    境講習2小時）。上訴人不服，循序提起行政訴訟，聲明：
    訴願決定及原處分關於罰鍰部分均撤銷；確認原處分關於命
    上訴人限期改善及參加環境講習2小時部分為違法。經臺北
    高等行政法院（下稱原審）110年度訴字第1116號判決（下
    稱原判決）駁回後，提起上訴。
三、上訴人對原判決提起上訴，雖以該判決違背法令為由，主張
    略以：㈠原判決既認本件經先後2次採檢取樣，第1次未攝得
    自何處排水口取水，僅有第2次可辨識自上方放流口取水，
    且該2次檢體水質均呈黃色水體，則原判決就採樣之陰井內
    有無存有其他水體？如有其他水體，是否足以確認並非黃色
    水體？未予調查而加以排除，即以顏色相同認定係採自同一
    水體，更未說明何以單以顏色即足以認定2次採樣水體均採
    自上訴人之排水口，有判決違背法令情事。㈡原處分及訴願
    決定對於上訴人之歸責程度究竟係故意或過失均未斟酌，而
    被上訴人於原審111年1月25日準備程序期日陳稱「無再衡量
    故意過失」等語，足徵被上訴人對上訴人裁罰金額確實違反
    行為時裁罰準則第2條第1項、行政罰法第18條第1項規定，
    未審酌違反義務行為受責難程度、所生影響、受罰者資力等
    因素，被上訴人亦未探究上訴人有無歸責原因，而直接表明
    不用考慮故意或過失，原判決未予審酌此情，更越俎代庖為
    被上訴人補充其原處分，顯有適用法規不當之違誤等語。
四、惟查，原判決已敘明：㈠觀之採證影像光碟內容，上方放流
    口有黃色廢水流出，下方則為雨水道，被上訴人稽查人員以
    採樣杓自上方放流口取水並洗滌採樣罐，再重新採集水樣裝
    瓶，先後2次採檢取樣，第1次雖未攝得自何處排水口取水，
    但第2次則可辨識自上方放流口取水，且該2次檢體水質均呈
    黃色水體等情，固前開採證影像未全程明確辨別被上訴人稽
    查人員所取檢體究為上方放流口（黃色廢水），抑或為下方
    雨水道，然由該2次檢體水質均呈黃色水體，核與上方放流
    口排放黃色廢水情形相符，足徵被上訴人稽查人員108年10
    月31日所取水樣應為上訴人廠房逕流廢水放流口RD01無訛；
    又從被上訴人嗣於109年4月30日派員至逕流廢水放流口RD01
    ，以下水道探勘車朝上訴人廠內方向追查六價鉻洩漏源，固
    因陷於陰井而無法前進，但現場囑上訴人立即停止自RD01排
    放廢水並追查洩漏源，經上訴人於109年8月20日函覆環保局
    回文表示「經本司（即上訴人）查察，因生活污水錯管，導
    致污水流入雨水道，已完成修繕改正，生活污水已排放污水
    道，現雨水放流口，於晴天時已無水流產出」，復經被上訴
    人於111年2月15日改善完成複查可知，被上訴人經多次派員
    稽查以確認廢水放流口RD01來源，且上訴人亦坦承其有排放
    廢水至放流口情形，核與被上訴人憑以上訴人水污染防治許
    可證（文件）登載之含鉻廢水顏色、廢（污）水處理設施係
    批次式處理等節相符，益徵108年10月31日逕流廢水放流口R
    D01之黃色廢水，應為上訴人廠房所排放無誤。㈡被上訴人係
    依水污法第7條第1項、第40條第1項、行為時裁罰準則第2條
    、第3條及附表3、附表8等規定，審酌「⑴規模(Q)：770ml/7
    secs×10-6(m³/ml)×7,500(secs/day)=0.825CMD，認定(Q)0.
    825CMD<50CMD，計一般違規點數1點；⑵影響：排放於地面水
    體茄苳溪（屬於丙類），計違規點數3點；⑶有害健康物質項
    目（六價鉻(5.72-0.5)/0.5=10.44倍、總鉻(6.79-2.0)/2.0
    =2.395倍，取高者10.44倍計算。）超過管制標準限值倍數(
    C)：10≦C1<20倍，計違規點數72點【總點數為⑴+⑵+⑶=1＋3＋72
    =76點】；⑷受處分事業於陳述意見時提出經常僱用員工數未
    滿100人之證明文件，且其自本次違反之日起，往前回溯1年
    內無違反相同條款者，減輕點數=（總點數76）×-0.2=-15.2
    。稽查配合度良好，減輕點數=（總點數76）×-0.1=-7.6。3
    年內首次違反且未涉及本法第73條，減輕點數=（總點數76
    ）×-0.2=-15.2【減輕共計為=15.2＋7.6＋15.2=38點】；計算
    處分點數為76-38=38點；罰鍰額度=（處分點數38）×（處分
    基數6萬元）=228萬元」，據以裁處上訴人罰鍰228萬元，已
    審酌上訴人違規態樣、考量違規情節、應受責難程度及所生
    影響，並依有利於其情事，酌予減輕點數在案，核無違法裁
    量情形。另被上訴人就上訴人本件是否為故意或過失違反部
    分，經考量疏漏點數較輕，但有危害健康之虞，乃以裁罰準
    則第7條計算，而未針對故意加重點數，是上訴人所述被上
    訴人有未予考量其是否為故意或過失之本件違規態樣，亦不
    足取等語甚詳。經核上訴意旨，無非重述其在原審提出而為
    原審所不採之主張，就原審取捨證據、認定事實之職權行使
    ，指摘其為不當，並執其一己之主觀見解，就原審已論斷或
    指駁不採其主張之理由，泛言原判決違誤，而非具體表明合
    於不適用法規、適用法規不當、或行政訴訟法第243條第2項
    所列各款之情形，難認對原判決之如何違背法令已有具體之
    指摘。依首揭規定及說明，應認其上訴為不合法。
五、據上論結，本件上訴為不合法。依行政訴訟法第249條第1項
    前段、第104條、民事訴訟法第95條、第78條，裁定如主文
    。
中　　華　　民　　國　　111 　年　　9 　　月　　15　　日
                    最高行政法院第三庭
                        審判長法官  胡　方　新　
                              法官　蕭　惠　芳
                              法官　林　惠　瑜
                              法官　梁　哲　瑋
                              法官　曹　瑞　卿
以  上  正  本  證  明  與  原  本  無  異
中　　華　　民　　國　　111 　年　　9 　　月　　15　　日
　　　　　　　　　　　　　　　書記官　章　舒　涵